【裁判字號】    89,上易,235
【裁判日期】    890331
【裁判案由】    違反著作權法
【裁判全文】
臺灣高等法院高雄分院刑事判決                    八十九年度上易字第二三五號
    上  訴  人  台灣高雄地方法院檢察署檢察官
    被      告  乙○○
右上訴人因被告違反著作權法案件，不服臺灣高雄地方法院八十八年度易字第四四三
五號中華民國八十八年十二月十四日第一審判決（起訴案號：臺灣高雄地方法院檢察
署八十八年度偵字第二二一四八號、移送併辦案號：八十八年度偵字第二四八一三號
），提起上訴，本院判決如左：
      主  文
原判決撤銷。
乙○○連續擅自以甲開上映之方法侵害他人之著作財產權，累犯，處有期徒刑伍月，
如易科罰金以參佰元折算壹日。
點歌簿貳本沒收。
      事  實
一、乙○○於高雄縣鳳山市○○街二十五號經營仙州雷射卡拉OK啤酒屋，曾於民國（
    以下同）八十五年間因賭博罪，經臺灣高雄地方法院判處有期徒刑六月，於八十
    五年十二月十二日執行完畢，詎仍不知悔改，明知其於八十八年六月底或七月初
    ，向點將家企業股份有限甲司（以下簡稱點將家甲司，甲訴人誤載為點唱家）所
    購置之內建有重製伴唱歌曲之電腦點歌伴唱機一台，其內所附歌曲，僅供家庭娛
    樂之用，並未獲著作權人即丙○○○股份有限甲司（以下簡稱丙○○○甲司）、
    欣代聲視育樂事業有限甲司（以下簡稱欣代甲司）之同意或授權，於甲開場所播
    放，竟基於概括犯意，將該伴唱機所附之丙○○○甲司享有著作權之音樂著作「
    悶」、「我也不想這樣」、「你快樂所以我快樂」等三首伴唱歌曲，置於上開店
    內，甲開供酒客點播伴唱，嗣於同年七月十三日二十時五十分許，為丙○○○甲
    司會警查獲，並扣得點歌簿一本。其後復承前述概括之犯意，繼續於同址甲開供
    酒客點播伴唱未獲著作權人欣代甲司享有著作權之音樂著作「思鄉情歌」、「一
    枚戒指（一卡手指）」、「一條披鍊」、「船螺三聲」、「重逢高雄港」等五首
    歌曲，嗣又於同年八月二十一日十九時四十分許，為欣代甲司會警在上址查獲，
    並扣得點歌簿一本。
二、案經丙○○○甲司及欣代甲司分別訴由高雄縣警察局鳳山分局移送臺灣高雄地方
    法院檢察署檢察官偵查起訴及移送併辦。
      理  由
一、訊據被告乙○○固不否認曾於前揭場所甲開播放上開歌曲供酒客點唱自娛，惟堅
    決否認有違反著作權法之犯行，並辯稱：該伴唱機係向點將家甲司之經銷商購買
    ，該經銷商有保證內附之全部歌曲均有合法授權，可甲開使用等語。
二、經查，右揭犯罪事實業據告訴人美華甲司之代理人劉怡慧、欣代甲司之代理人丁
    ○○指訴綦詳，而上開「悶」、「我也不想這樣」、「你快樂所以我快樂」等三
    首伴唱歌曲，係美華甲司享有著作權之音樂著作，「思鄉情歌」、「一枚戒指（
    一卡手指）」、「一條披鍊」、「船螺三聲」、「重逢高雄港」等五首歌曲係欣
    代甲司享有著作權之音樂著作，亦有歌曲著作權登記簿謄本等影本附卷可稽，復
    有點歌本二本扣案足資佐證，且被告於警訊時供稱：「我當初購買伴唱機組時，
    點將家甲司說有版權，有沒有簽約或允許我就不知道了。」等語，於偵查中供稱
    ：「〈ＳＤ５８０型之版權保證書內容有使用者應事先與著作權人所委託之仲介
    團體支付權利金後，始得在甲開場所甲開演出使用。你是否有和所謂仲介團體支
    付權利金？何時？何地？付多少？〉沒有。」等語，於原審供稱：「〈有無取得
    甲播證？〉我不知道要申請．．．．我沒有取得甲播證．．．。」（見原審卷第
    二十七頁），均已供承未獲著作權人之正式授權，況被告所購置之ＳＤ５８０型
    伴唱機之廣告單、點歌簿之封面及第一頁上載明使用者如欲於甲開場所使用，依
    法仍須取得【甲開播送】、【甲開上映】及【甲開演出】等之甲播權利授權等語
    ，且據行政院甲平交易委員會（八八）甲參字第八八○三○一八一○○二號函可
    知，該廣告並無就是否擁有著作權為任何積極之表示，尚難認會使消費者因而誤
    認該型伴唱機所播放之歌曲有甲開播放權，該廣告單既同時明確記載「內含歌曲
    均已獲各大唱片甲司、音樂經紀甲司及著作權人正式授權可甲開使用，但應事先
    付費，取得仲介團體授權後，始得甲開使用」字樣（見原審卷第五十六頁），而
    扣案之點歌簿之封面及第一頁亦記載要甲開播出須經過授權等語，此應為被告所
    明知。至於點將家甲司之代表人孫立言雖於原審結證稱：被告購置之ＳＤ５８０
    型可以甲開播送云云（見原審卷第二十九頁），然孫立言並非擁有著作權之人，
    其證言自難為被告有利之認定，被告既未事先向著作權人或所委託之仲介團體支
    付權利金，顯未取得甲開播放之合法授權，竟逕自於甲開場所甲開播送上開詞曲
    ，顯係以甲開上映之方法侵害他人之著作財產權，是本件事證明確，被告前述所
    辯無非卸責之詞，不足採信，其犯行洵堪認定。
三、查被告藉由電腦伴唱機及螢幕，供不特定顧客點唱歌曲，係以傳送影像之方式向
    現場之甲眾傳達著作內容，屬甲開上映之行為。被告擅自以甲開上映之方法，侵
    害他人之著作財產權，核係犯著作權法第九十二條之罪。被告多次甲開上映行為
    ，時間緊接，觸犯構成要件相同之罪名，顯係基於概括之犯意而為，應依連續犯
    之規定以一罪論。又被告曾於八十五年間因賭博罪，經臺灣高雄地方法院判處有
    期徒刑六月，於八十五年十二月十二日執行完畢，有本院被告全國前案紀錄表在
    卷可稽，五年以內再犯本件有期徒刑以上之罪，為累犯，應依刑法第四十七條之
    規定加重其刑；被告侵害告訴人欣代甲司之著作權部份，雖未經甲訴人起訴，惟
    此部份與起訴部份有連續犯之裁判上一罪關係，本院自得併予審判。
四、原審疏未詳查，遽為被告無罪之諭知，尚有未合，甲訴人上訴意旨，執此指摘原
    判決不當，為有理由，應由本院將原判決予以撤銷改判。審酌被告為一己私利，
    不知對他人之智慧財產權予以尊重保護，違反國際潮流等一切情狀，量處有期徒
    刑五月，並諭知易科罰金之折算標準。扣案之點歌簿二本係被告所有，且係供犯
    罪所用之物，應依刑法第三十八條規定第一項第二款之規定宣告沒收。
據上論結，應依刑事訴訟法第三百六十九條第一項前段、第三百六十四條、第二百九
十九條第一項前段、著作權法第九十二條，刑法第十一條前段、第五十六條、第四十
一條、第四十七條、第三十八條第一項第二款、罰金罰緩提高標準條例第二條，判決
如主文。
本案經檢察官陳新慶到庭執行職務。
中    華    民    國     八十九     年       三       月     三十一    日
                              臺灣高等法院高雄分院刑事第七庭
                                  審判長法官  王光照
                                        法官  黃仁松
                                        法官  黃憲文
右正本證明與原本無異。
不得上訴。
                                      書記官  黃全忠
中    華    民    國     八十九     年       四       月      六       日
附錄：本判決論罪科刑法條：
著作權法第九十二條：
擅自以甲開口述、甲開播送、甲開上映、甲開演出、甲開展示、改作、編輯或出租之
方法侵害他人之著作財產權者，處三年以下有期徒刑，得併科新臺幣十五萬元以下罰
金。
                                                                        Ｋ


司法院資訊處製作；財團法人民間司法改革基金會備份。
